臺灣高等法院臺中分院刑事判決
111年度上訴字第889號

上  訴  人  
即  被  告  張書豪


選任辯護人  林健群  律師（法扶律師）
上  訴  人  
即  被  告  林育均


選任辯護人  林柏劭  律師（法扶律師）
上列上訴人等因違反毒品危害防制條例等案件，不服臺灣臺中地
方法院110年度訴字第1711號中華民國111年2月16日第一審判決
（起訴案號：臺灣臺中地方檢察署110年度偵字第25822號、第25
824號、第27923號），提起上訴，本院判決如下：
    主  文
上訴駁回。
    犯罪事實
一、丙○○、丁○○均明知甲基安非他命係毒品危害防制條例第2條
    第2項第2款所列管之第二級毒品，並經中央衛生主管機關行
    政院衛生福利部明令公告列為禁藥，而屬藥事法第22條第1
    項第1款所規範之禁藥，未經許可，不得擅自販賣或轉讓，
    竟分別為下列行為：
　㈠丙○○意圖營利，基於販賣第二級毒品甲基安非他命之犯意，
    以其持用如附表三編號1所示之門號0000000000號行動電話1
    支（含SIM卡1張）作為販賣第二級毒品甲基安非他命之聯絡
    工具，而與己○○（另行審結）聯絡後，再於如附表一編號1
    至2所示之時間、地點，販賣並交付第二級毒品甲基安非他
    命與己○○，並收取如附表一編號1至2所示之價金，而完成交
    易；復基於轉讓禁藥甲基安非他命之犯意，以其所有上開行
    動電話作為轉讓禁藥甲基安非他命之聯絡工具，於如附表一
    編號3所示之時間、地點，轉讓甲基安非他命與己○○施用（
    無積極證據證明數量已達10公克以上）。
　㈡丁○○意圖營利，基於販賣第二級毒品甲基安非他命之犯意，
    以其持用如附表三編號2所示之門號0000000000號行動電話1
    支（含SIM卡1張）及門號0000000000號之行動電話1支作為
    販賣第二級毒品甲基安非他命之聯絡工具，而與己○○、田豐
    喜聯絡後，再於如附表二所示之時間、地點，販賣並交付第
    二級毒品甲基安非他命與己○○2次、田豐喜4次，並收取如附
    表二所示之價金，而完成交易（各次販賣之對象、時間、地
    點、方式及價金等，均詳如附表二編號1至6所示）。
二、嗣於民國110年8月5日由警持臺灣臺中地方院核發之搜索票
    分別至丙○○、丁○○之住居處執行搜索，並扣得如附表三所示
    之物，因而查悉上情。
三、案經臺中市政府警察局刑事警察大隊報告臺灣臺中地方檢察
    署檢察官偵查起訴。 
    理  由
一、本件上訴人即被告（下稱被告）丙○○經合法傳喚，無正當之
    理由不到庭，爰不待其陳述，逕行判決。
二、證據能力
　㈠刑事訴訟法第159條之5規定：「被告以外之人於審判外之陳
    述，雖不符前四條之規定，而經當事人於審判程序同意作為
    證據，法院審酌該言詞陳述或書面陳述作成時之情況，認為
    適當者，亦得為證據。」、「當事人、代理人或辯護人於法
    院調查證據時，知有第159條第1項不得為證據之情形，而未
    於言詞辯論終結前聲明異議者，視為有前項之同意。」其立
    法意旨在於傳聞證據未經當事人之反對詰問予以核實，原則
    上先予排除，惟若當事人已放棄詰問或未聲明異議，基於證
    據資料愈豐富，愈有助於真實發現之理念，且強化言詞辯論
    原則，法院自可承認該傳聞證據例外擁有證據能力。經查，
    以下本案所引用被告以外之人於審判外之言詞或書面陳述之
    證據能力，檢察官、被告丙○○之辯護人、丁○○及其辯護人於
    本院審理時，分別稱同意作為證據使用或對證據能力無意見
    （見本院卷一第220至225頁，卷二第321頁），復未於言詞
    辯論終結前爭執或聲明異議（見本院卷二第322至338頁），
    本院審酌前開證據作成或取得狀況，均無非法或不當取證之
    情事，亦無顯不可信之情況，且與待證事實具有關連性，依
    刑事訴訟法第159條之5之規定，自具有證據能力。
　㈡刑事訴訟法第159條至第159條之5有關傳聞法則之規定，乃對
    於被告以外之人於審判外之言詞或書面陳述所為之規範；至
    非供述證據之書證及物證，其中書證部分若以該書面證據本
    身物體之存在或不存在作為證據者，係屬物證，性質上並非
    供述證據，應無傳聞法則規定之適用，如該非供述證據非出
    於違法取得，即不能謂其無證據能力。經查，本判決下列所
    引用之非供述證據，與本案待證事實具有關聯性，亦查無違
    法取得之情形，且檢察官、被告丙○○之辯護人、丁○○及其辯
    護人亦未爭執其證據能力，自得作為本案之證據。
三、認定犯罪事實所憑之證據及理由
　㈠被告丙○○部分：被告丙○○就如附表一編號1至2所示販賣第二
    級毒品犯行，及如附表一編號3所示轉讓禁藥犯行，迭於偵
    訊、原審審理時自白不諱（見偵25822號卷第165頁，原審卷
    第367頁），核與證人即同案被告己○○於警詢、偵訊時之證
    述（見偵25825號卷第48至57、261頁）大致相符，復有被告
    丙○○與證人即同案被告己○○間通訊監察譯文及監視器錄影畫
    面擷圖、對證人即同案被告己○○採尿之臺灣臺中地方檢察署
    鑑定許可書、勘查採證(驗)同意書、臺中市政府警察局刑事
    警察大隊委託鑑驗尿液代號與真實姓名對照表、正修科技大
    學110年8月30日報告編號R00-0000-000號尿液檢驗報告、指
    認犯罪嫌疑人紀錄表（見偵25822號卷第57至65頁，偵25825
    號卷第21至31、95、233、235頁，偵27923號卷第270頁)，
    及如附表三編號1所示之物可資佐證。足徵被告丙○○之自白
    與事實相符，可以採信。
  ㈡被告丁○○部分：訊據被告丁○○對於如附表二編號1至6所示販
    賣第二級毒品犯行，迭於偵訊、原審及本院審理時自白不諱
    （見偵25824號卷第193至194、215至216，原審卷第367頁，
    本院卷一第126、219至220頁，卷二第333頁)，核與證人即
    同案被告己○○、證人田豐喜於警詢、偵訊之指證（見偵2582
    5號卷第74至78、265頁，偵25824號卷第114至115、117至11
    8、122至124、166至168頁）大致相符，並有指認犯罪嫌疑
    人紀錄表、對證人即同案被告己○○採尿之臺灣臺中地方檢察
    署鑑定許可書、勘查採證(驗)同意書、臺中市政府警察局刑
    事警察大隊委託鑑驗尿液代號與真實姓名對照表、正修科技
    大學110年8月30日報告編號R00-0000-000號尿液檢驗報告、
    對證人田豐喜採尿之臺灣臺中地方檢察署鑑定許可書、臺中
    市政府警察局採集尿液送驗代號與真實姓名對照表、正修科
    技大學110年8月30日報告編號R00-0000-000號尿液檢驗報告
    、採集尿液(送驗)採證同意書（見偵25825號卷第27至31、9
    5、233、235頁，偵25824號卷第130至132、145至147頁，偵
    27923號卷第270、365頁），及如附表三編號2至3所示之物
    可資佐證。足徵被告丁○○之自白與事實相符，可以採信。
　㈢販賣毒品係政府嚴予查緝之違法行為，且可任意分裝或增減
    其分量，各次買賣之價格，當亦各有差異，隨供需雙方之資
    力、關係之深淺、需求之數量、貨源之充裕與否、販賣者對
    於資金之需求如何及殷切與否，以及政府查緝之態度，進而
    為各種不同之風險評估，而為機動性之調整，因之販賣之利
    得，除經坦承犯行，或帳冊價量均記載明確外，委難察得實
    情，是縱未確切查得販賣賺取之實際差價，但除別有事證，
    足認係按同一價格轉讓，確未牟利之情形外，尚難執此認非
    法販賣之事證有所不足，致知過坦承者難辭重典，飾詞否認
    者反得逞僥倖，而失情理之平。況販賣者從各種「價差」或
    「量差」或係「稀釋純度」謀取利潤方式，或有差異，然其
    所圖利益之非法販賣行為目的，則屬相同，並無二致；衡諸
    毒品取得不易，量微價高，依一般社會通念以觀，凡為販賣
    之不法勾當者，倘非以牟利為其主要誘因及目的，應無甘冒
    被查緝法辦重刑之危險，平白無端義務為該買賣之工作，是
    其販入之價格必較售出之價格低廉，而有從中賺取買賣差價
    牟利之意圖及事實，應屬符合論理法則且不違背社會通常經
    驗之合理判斷。而政府查緝毒品甚殷，處罰販賣毒品罪刑至
    重，果若被告並無營利意圖，自無甘冒遭查緝之風險無端交
    付毒品予他人。此觀之被告丙○○、丁○○於原審審理時均供認
    ：販賣毒品是為從中賺取毒品施用等語（見原審卷第367頁
    ），亦可明瞭。揆諸上開說明，足徵本件被告2人就所犯販
    賣第二級毒品部分，主觀上均係基於營利之意圖甚明。
　㈣綜上，本件事證明確，被告2人販賣第二級毒品及被告丙○○轉
    讓第二級毒品即禁藥甲基非他命之犯行，均堪認定，應依法
    論科。
四、論罪科刑
　㈠按甲基安非他命雖係毒品危害防制條例第2條第2項第2款規定
    之第二級毒品，然亦經行政院衛生署（已改制為衛生福利部
    ）於75年7月11日以衛署藥字第597627號公告重申禁止使用
    ，迄未變更，而屬藥事法第22條第1項第1款所列之禁藥。行
    為人明知禁藥甲基安非他命而轉讓者，除成立毒品危害防制
    條例第8條第2項之轉讓第二級毒品罪外，亦構成藥事法第83
    條第1項之轉讓禁藥罪，屬於同一犯罪行為同時有二種法律
    可資處罰之法規競合（或稱法條競合）關係。因毒品危害防
    制條例第8條第2項之轉讓第二級毒品罪，法定本刑為6月以
    上5年以下有期徒刑，得併科新臺幣70萬元以下罰金。藥事
    法第83條第1項之轉讓禁藥罪，法定本刑為7年以下有期徒刑
    ，得併科新臺幣5千萬元以下罰金。從而，轉讓甲基安非他
    命之行為，除轉讓達毒品危害防制條例第8條第6項規定之一
    定數量（淨重10公克以上），或成年人轉讓予未成年人，或
    明知為懷胎婦女而轉讓，經依法加重後之法定刑，較藥事法
    第83條第1項轉讓禁藥之法定刑為重情形外，依「重法優於
    輕法」原則，應適用重法即藥事法第83條第1項之轉讓禁藥
    罪處罰（最高法院109年度台上字第2024號判決意旨參照）
    。
　㈡次按甲基安非他命係毒品危害防制條例第2條第2項第2款所列
    管之第二級毒品，且甲基安非他命亦屬於藥事法所稱之「禁
    藥」，依法不得販賣、轉讓。是核被告丙○○就如附表一編號
    1至2所為，均係犯毒品危害防制條例第4條第2項之販賣第二
    級毒品罪，就如附表一編號3所為，係犯藥事法第83條第1項
    之轉讓禁藥罪；被告丁○○就如附表二所為，均係犯毒品危害
    防制條例第4條第2項之販賣第二級毒品罪。被告丙○○、丁○○
    各次因販賣而持有第二級毒品之低度行為，分別為其販賣第
    二級毒品之高度行為所吸收，不另論罪。又被告丙○○所犯轉
    讓禁藥罪部分，因藥事法未有處罰持有禁藥之明文，持有禁
    藥自不成立犯罪，亦無為轉讓之高度行為吸收之餘地，併予
    敘明。被告丙○○所犯如附表一編號1至2所示販賣第二級毒品
    2罪，及如附表一編號3之轉讓禁藥1罪；及被告丁○○所犯如
    附表二編號1至6所示販賣第二級毒品6罪，犯意各別，行為
    互殊，均應予分論併罰。
　㈢被告丙○○前因肇事逃逸案件，經臺灣臺中地方法院以108年度
    交訴字第48號判決判處有期徒刑6月確定；再因違反毒品危
    害防制條例案件，經同院以108年度訴字第732號判決判處有
    期徒刑10月確定。上開案件，再經同院以108年度聲字第407
    8號裁定定應執行之刑為有期徒刑1年2月確定，嗣於110年1
    月5日因縮短刑期假釋出監付保護管束，於110年5月16日保
    護管束期滿未經撤銷，視為已執行完畢；被告丁○○前因強盜
    案件，經臺灣臺中地方法院以101年度訴字第729號判決判處
    有期徒刑3年10月（2罪）、3年9月（2罪）、3年8月，應執
    行有期徒刑8年，嗣經本院以101年度上訴字第1295號、最高
    法院以101年度台上字第5549號判決上訴駁回確定，嗣於106
    年3月10日因縮短刑期假釋出監付保護管束，於108年10月20
    日保護管束期滿未經撤銷，視為已執行完畢，均有其等之臺
    灣高等法院被告前案紀錄表在卷為憑（見本院卷一第167至1
    68、179至180頁）。被告丙○○、丁○○於受有期徒刑執行完畢
    後5年以內，被告丙○○故意再犯如附表一所示3罪，被告丁○○
    則故意再犯如附表二所示6罪，均為累犯。而被告丙○○、丁○○有累犯之事實及應依累犯規定加重其刑等情，業經檢察官
    於本院審理時說明其所憑之依據及認定之理由。本院考量被
    告丙○○、丁○○前案犯罪經徒刑執行完畢後，理應產生警惕作
    用，返回社會後能因此自我控管，不再觸犯有期徒刑以上之
    罪，然被告丙○○、丁○○卻故意再為前揭犯行，足見被告丙○○
    、丁○○有其特別惡性，且前罪之徒刑執行無成效，其對於刑
    罰之反應力顯然薄弱，且依累犯規定加重其刑，並無罪刑不
    相當或違反比例原則之情事，參照司法院釋字第775號解釋
    意旨，認有必要均依刑法第47條第1項規定，就被告丙○○如
    附表一所示之3罪，被告丁○○如附表二所示之6罪，均加重其
    刑（惟法定刑為無期徒刑部分，依法不得加重）。辯護意旨
    稱被告丙○○、丁○○所犯前案之犯罪類型、保護法益、犯罪情
    節與手段及罪質等，均與本案不同，故不應依累犯加重其刑
    等語（見本院卷一第45至46、77至79、219、336至337頁）
    ，實無足採。
　㈣又被告丙○○於偵查及原審審理時、被告丁○○於偵查、原審及
    本院審理時，均自白如附表一編號1至2、附表二編號1至6所
    示犯行，已如前述。是被告2人上揭犯行，均應依毒品危害
    防制條例第17條第2項規定減輕其刑。且被告丙○○、丁○○所
    犯同時有前揭刑之加重及減輕事由，除法定刑為無期徒刑部
    分不得加重外，就其餘部分均先加後減之。
　㈤按行為人轉讓同屬禁藥之第二級毒品甲基安非他命（未達法
    定應加重其刑之一定數量）予成年人（非孕婦），依重法優
    於輕法之原則，擇較重之藥事法第83條第1項轉讓禁藥罪論
    處，如行為人於偵查及歷次審判中均自白，仍應適用毒品危
    害防制條例第17條第2項規定減輕其刑。但就量刑而言，在
    重法的法定最輕本刑較輕法的法定最輕本刑為輕時，如仍得
    在重法的最輕本刑以上、輕法的最輕本刑之下，量定其宣告
    刑，即產生重法輕罰的不合理現象。因此，在別無其他減輕
    其刑事由時，量刑不宜低於輕法即毒品危害防制條例第8條
    第2項所規定的最低法定刑，以免科刑偏失，始符衡平（最
    高法院109年度台上大字第4243號裁定要旨參照）。被告丙○○就如附表一編號3所示轉讓禁藥犯行，於偵查及原審審理中
    均自白犯行，而甲基安非他命屬藥事法所稱之禁藥，揆諸上
    開說明，仍有毒品危害防制條例第17條第2項規定自白減輕
    其刑規定之適用，爰依法減輕其刑（惟依上開實務見解之說
    明，量刑上仍受毒品危害防制條例第8條第2項最低法定刑之
    封鎖作用，附此說明）。且被告丙○○所犯轉讓禁藥之犯行同
    時有前揭刑之加重及減輕事由，並依法先加後減之。
　㈥毒品危害防制條例第17條第1項之適用情形：
　1.按毒品危害防制條例第17條第1項規定：「犯第4條至第8條
    、第10條或第11條之罪，供出毒品來源，因而查獲其他正犯
    或共犯者，減輕或免除其刑。」且行為人轉讓禁藥同時屬第
    二級毒品之甲基安非他命（未達法定應加重其刑之一定數量
    ）予成年人（非孕婦），依重法優於輕法之原則，應擇較重
    之藥事法第83條第1項轉讓禁藥罪論處，而如行為人符合毒
    品條例第17條第2項規定之要件，仍應適用該條項規定減輕
    其刑，已為近來最高法院之統一見解，本於同一法理，倘行
    為人符合毒品條例第17條第1項規定之要件，亦應適用該條
    項規定減輕或免除其刑，始符平等原則（最高法院110年度
    台上字第552號刑事判決意旨參照）。又所謂「供出毒品來
    源，因而查獲者」，係指被告供出毒品來源之有關資料，諸
    如前手之姓名、年籍、住居所、或其他足資辨別之特徵等，
    使調查或偵查犯罪之公務員因而對之發動調查或偵查並破獲
    者而言。故被告之「供出毒品來源」，與調查或偵查犯罪之
    公務員對之發動調查或偵查並進而破獲之間，論理上須具有
    先後且相當之因果關係，亦即須所供出之毒品來源，與其被
    訴之各該違反毒品危害防制條例犯行有直接關聯者，始得適
    用上開規定減免其刑，並非漫無限制。倘被告所犯同條項所
    列之罪之犯罪時間，在時序上較早於該正犯或共犯供應毒品
    之時間，即令該正犯或共犯確因被告之供出而被查獲；或其
    時序雖較晚於該正犯或共犯供應毒品之時間，惟其被查獲之
    案情與被告自己所犯同條項所列之罪之毒品來源無關，或在
    供出前，偵查犯罪機關早經掌握相當證據資料，足資確定其
    身分，均仍不符上開應獲減輕或免除其刑之規定。非謂被告
    一有「自白」、「指認」毒品來源之人，而破獲在後，即得
    依上開規定予以減刑。是探討毒品危害防制條例第17條第1
    項所謂「供出毒品來源」，「因而查獲」其他正犯或共犯者
    ，自應逐一檢視各次行為是否符合上開規定（最高法院108
    年度台上字第1755號判決意旨參照）。
　2.經查：
　⑴被告丙○○雖供出毒品來源為「妹妹」（即辛○○）等語（見偵2
    5822號卷第19至23頁），且臺灣臺中地方檢察署110年11月1
    6日中檢謀善110偵25825字第1109114153號函固回覆原審稱
    ：確因被告丙○○供述而查獲上手等語（見原審卷第277頁）
    。然觀諸前揭函文所檢附之刑事案件移送書（見原審卷第27
    7至304頁）、臺灣臺中地方檢察署檢察官起訴之110年度偵
    字第37200、第37201、第37199、38754號及110年度毒偵字
    第3543號起訴書（見原審卷第455至461頁），辛○○經查獲並
    起訴販賣第二級毒品予被告丙○○之犯罪時間係110年8月3日
    ，時序於本案被告丙○○於110年6月19日、同年7月17日、同
    年7月19日販賣第二級毒品及轉讓禁藥與證人己○○之後，且
    被告丙○○於原審審理時亦自承：向上游辛○○購買甲基安非他
    命，係供自己吸食之用等語（見原審卷第358頁）。又證人
    辛○○於本院審理時證稱：我在110年8月3日之前有給被告丙○○甲基安非他命，但除了那一次的交易外，我沒有賣給她，
    被告丙○○雖然在110年5月25日、30日、6月13日及15日有匯
    款至我的帳戶，但我已忘記是什麼錢了，她有時候也會跟我
    借錢等語，且證人辛○○對於其所自陳110年8月3日前無償給
    予被告丙○○甲基安非他命之時間、地點均無法明確指明（見
    本院卷二第343至346頁）。再者，辛○○雖於110年8月3日之
    前，亦有交付被告丙○○甲基安非他命，然依被告丙○○上開於
    原審時所為之陳述，辛○○所交付之甲基安非他命係供其自行
    施用，自與被告丙○○本案販賣行為無關。則依事件發生歷程
    、時序、被告丙○○之上開供述及證人辛○○之上開證詞，尚難
    認被告丙○○本案販賣與證人己○○及轉讓禁藥之甲基安非他命
    來源，即為向上游辛○○所購得。揆諸上揭意旨，被告丙○○所
    犯部分，應無毒品危害防制條例第17條第1項規定之適用餘
    地。辯護意旨稱：依證人辛○○之證詞及被告丙○○之存摺紀錄
    ，被告丙○○應適用毒品危害防制條例第17條第1項規定減輕
    其刑等語（見本院卷一第46至48、327頁，卷二第336至337
    頁），尚難採信。
　⑵被告丁○○雖於警詢及偵查時供稱：其所為如附表二販賣第二
    級毒品犯行之毒品來源是「維維」及「阿倫」等語（見偵25
    824號卷第264至265、278頁）。然此部分經原審函詢臺灣臺
    中地方檢察署結果，經該署回覆以：「被告丁○○固有供述來
    源，而有簽分調查中，惟尚未破獲。」等情，有該署110年1
    1月16日中檢謀善110偵25825字第1109114153號函及臺中市
    政府警察局刑警大隊偵六隊職務報告在卷可查（見原審卷第
    277、305頁）；嗣經本院再度向檢警函詢偵查結果，經臺灣
    臺中地方檢察署回覆以：「本署110年度偵字第25822等號被
    告丁○○等違反毒品危害防制條例案件，尚未因丁○○供述而查
    獲上手。」等語；臺中市政府警察局刑事警察大隊則回覆以
    ：「被告丁○○雖供出毒品來源係向綽號『維維』等人所購買，
    惟因提供資料不足，爰無法查明是否屬實並據以偵辦 。」
    等語，亦有臺灣臺中地方檢察署111年4月28日中檢謀善110
    偵25822字第1119045153號函，及臺中市政府警察局刑事警
    察大隊111年4月27日中市警刑六字第1110015983號函暨職務
    報告可參（見本院卷一第249至251、257頁）。另證人即綽
    號「阿倫」之甲○○於本院審理時證稱：我不曾賣甲基安非他
    命給被告丁○○等語（見本院卷二第158頁）；證人乙○○於本
    院審理時則證稱：被告丁○○沒有跟我拿過甲基安非他命等語
    （見本院卷二第341至342頁）。是本件經檢警偵查及詰問證
    人王維倫、乙○○結果，既均無法證明有查獲上手之事實，被
    告丁○○自亦無毒品危害防制條例第17條第1項之減免其刑規
    定之適用。
　㈦復按刑之量定，為求個案裁判之妥當性，法律固賦予法院裁
    量權，但此項裁量權之行使，除應依刑法第57條規定，審酌
    行為人及其行為等一切情狀，為整體之評價，並應顧及比例
    原則與平等原則，使罪刑均衡，輕重得宜，以契合社會之法
    律感情。又刑法第59條規定犯罪之情狀可憫恕者，得酌量減
    輕其刑，其所謂「犯罪之情狀」，與同法第57條規定科刑時
    應審酌之一切情狀，並非有截然不同之領域，於裁判上酌減
    其刑時，應就犯罪一切情狀（包括第57條所列舉之10款事項
    ），予以全盤考量，審酌其犯罪有無可憫恕之事由（即有無
    特殊之原因與環境，在客觀上足以引起一般同情，以及宣告
    法定低度刑，是否猶嫌過重等等），以為判斷（最高法院95
    年度台上字第6157號判決意旨參照）。又按刑法第59條之減
    輕其刑，係裁判上之減輕，必以犯罪之情狀可憫恕，認為宣
    告法定最低度之刑猶嫌過重者，始有其適用；如別有法定減
    輕之事由，應先依法定減輕事由減輕其刑後，猶嫌過重時，
    始得為之；若有二種以上法定減輕事由，仍應先依法定減輕
    事由遞減其刑後，猶嫌過重時，始得再依刑法第59條規定酌
    減其刑（最高法院88年度台上字第1862號判決意旨可資參照
    ）。經查，被告丙○○、丁○○所為雖不可與長期、大量販賣毒
    品之真正毒梟相比，惟毒品戕害國人健康，且嚴重影響社會
    治安，故政府立法嚴禁販賣毒品，並以高度刑罰來遏止毒品
    氾濫之問題，其等竟無視國家對於杜絕毒品危害之禁令而仍
    為前揭犯行，害人害己，使施用者成癮，陷入不可自拔之困
    境，況被告丙○○、丁○○上開犯行經分別依刑法第47條第1項
    之規定加重其刑、毒品危害防制條例第17條第2項之規定減
    輕其刑後，其等處斷刑之最低本刑分別為5年1月、7月（被
    告丙○○販賣第二級毒品及轉讓禁藥部分）及5年1月（被告丁○○部分）。參酌被告2人為本件犯行之目的、動機、手段及
    情節，並無任何特別緣由而在客觀上足以引起一般同情之處
    ，而有失之過苛或情輕法重之情形，故本院認並無適用刑法
    第59條規定之餘地。被告等上訴及辯護意旨以被告丙○○、丁○○本件交易對象不多、金額及數量均少、家中有高齡父母等
    情，請求依刑法第59條為被告等減輕其刑等語（見本院卷一
    第48至49、63至65、73至77、218至219、273至276，卷二第
    133至137、336至337頁），亦無可採。
五、本院之判斷
　　原審認本件被告2人罪證明確，適用毒品危害防制條例第4條
    第2項、第17條第2項、第19條第1項，藥事法第83條第1項，
    刑法第11條、第47條第1項、第51條第5款、第38條第2項、
    第38條之1第1項前段、第3項等規定，審酌被告丙○○、丁○○
    未思以正途謀生，明知甲基安非他命係法律所列管之第二級
    毒品，被告丙○○復明知甲基安非他命係法律所列管之禁藥，
    對於國民健康及社會秩序之影響甚鉅，為國法所厲禁，並經
    政府、媒體、教育機構廣為宣導，猶漠視法令禁制，為圖不
    法利益而恣意販賣第二級毒品或轉讓禁藥甲基安非他命與他
    人施用，足以助長吸毒歪風，其等行為應嚴予非難；惟衡酌
    其等販賣次數、所得及交付毒品之數量均非多，犯後復能坦
    承所為，且配合偵辦，堪認其等犯後態度良好，兼衡其等犯
    罪之動機、目的、手段、所生危害，及其等自述之智識程度
    、家庭生活經濟狀況等一切情狀，分別量處如附表一、二所
    示之刑，並分別定被告丙○○、丁○○之應執行刑為有期徒刑5
    年10月及6年4月。復說明：1.扣案如附表三編號1、2所示之
    行動電話（各含SIM卡1張），分別係被告丙○○、丁○○供聯絡
    本案販賣第二級毒品甲基安非他命及被告丙○○轉讓禁藥所用
    之物，應依毒品危害防制條例第19條第1項規定，宣告沒收
    ；至門號0000000000號行動電話1支（含該門號SIM卡1張）
    ，雖亦為被告丁○○所有而其為如附表二編號3犯行所用之物
    ，然上開物品既未經扣案，復無積極證據足認現尚存在，且
    欠缺刑法上之重要性，爰依刑法第38條之2第2項規定，不予
    宣告沒收或追徵。2.扣案如附表三編號3所示分裝袋，係被
    告丁○○用以分裝本案販賣第二級毒品甲基安非他命之用，亦
    應依毒品危害防制條例第19條第1項規定，宣告沒收。3.未
    扣案如附表一編號1至2「交易金額」欄所示被告丙○○販賣第
    二級毒品之犯罪所得、未扣案如附表二編號1至6「交易金額
    」欄所示被告丁○○販賣第二級毒品之犯罪所得，應均依刑法
    第38條之1第1項前段、第3項規定，宣告沒收，於全部或一
    部不能沒收時，追徵其價額。4.扣案如附表四編號1之甲基
    安非他命2包，係供被告丁○○施用之毒品，與被告丁○○本案
    犯罪無關連性，亦查無其他證據足證該等物品與本案犯罪有
    關，爰不於本案宣告沒收銷燬或沒收等情。經核原判決認事
    用法均無違誤，量刑亦屬妥適，沒收部分亦於法有據，應予
    維持。被告丙○○、丁○○上訴意旨仍執前詞，核無理由，應予
    駁回。
六、本件事證已臻明確，被告丙○○及其辯護人聲請傳喚證人即被
    告丙○○之男友戊○○，以證明110年4月至110年8月3日間，被
    告丙○○之毒品來源均為證人辛○○之事實（見本院卷一第313
    至314、324至325頁，卷二第154、255、320頁）；被告丁○○
    聲請調取路口監視器及手機通聯紀錄，以證明證人甲○○曾開
    車載被告丁○○至證人乙○○住家附近購買毒品之事實（見本院
    卷二第305、322頁），經核均無調查之必要性，爰不予以調
    查，附此說明。　　　　
據上論斷，應依刑事訴訟法第371條、第368條，判決如主文。
本案經檢察官黃靖珣提起公訴，檢察官庚○○到庭執行職務。
中　　華　　民　　國　　111 　年　　10　　月　　5 　　日
　　　　　　　刑事第四庭　審判長法　官　蔡名曜
　　　　　　　　　　　　　　　　法　官　林宜民
　　　　　　　　　　　　　　　　法　官　邱鼎文
以上正本證明與原本無異。
如不服本判決應於收受送達後20日內向本院提出上訴書狀，其未
敘述上訴理由者，並得於提起上訴後20日內向本院補提理由書（
均須按他造當事人之人數附繕本）「切勿逕送上級法院」。因疫
情而遲誤不變期間，得向法院聲請回復原狀。

　　　　　　　　　　　　　　　　書記官　陳宜屏

中　　華　　民　　國　　111 　年　　10　　月　　5 　　日

附錄論罪科刑法條：
毒品危害防制條例第4條
製造、運輸、販賣第一級毒品者，處死刑或無期徒刑；處無期徒
刑者，得併科新臺幣3千萬元以下罰金。
製造、運輸、販賣第二級毒品者，處無期徒刑或10年以上有期徒
刑，得併科新臺幣1千5百萬元以下罰金。
製造、運輸、販賣第三級毒品者，處7年以上有期徒刑，得併科
新臺幣1千萬元以下罰金。
製造、運輸、販賣第四級毒品者，處5年以上12年以下有期徒刑
，得併科新臺幣5百萬元以下罰金。
製造、運輸、販賣專供製造或施用毒品之器具者，處1年以上7年
以下有期徒刑，得併科新臺幣1百50萬元以下罰金。
前五項之未遂犯罰之。

藥事法第83條
明知為偽藥或禁藥，而販賣、供應、調劑、運送、寄藏、牙保、
轉讓或意圖販賣而陳列者，處7年以下有期徒刑，得併科新臺幣5
千萬元以下罰金。
犯前項之罪，因而致人於死者，處7年以上有期徒刑，得併科新
臺幣1億元以下罰金；致重傷者，處3年以上12年以下有期徒刑，
得併科新臺幣7千5百萬元以下罰金。
因過失犯第1項之罪者，處2年以下有期徒刑、拘役或科新臺幣5
百萬元以下罰金。
第1項之未遂犯罰之。
附表一（丙○○部分）
編號 時間 (民國) 地點 販賣對象 販賣方式(新臺幣) 交易金額(新臺幣) 原判決主文 1 110年6月19日13時30分許 臺中市北屯區軍福七路與祥順路口之工地 己○○ 丙○○先後於110年6月18日17時11分許、同年月19日11時45分許、12時27分許、13時21分許、13時27分許，以如附表三編號1所示之行動電話與己○○聯絡後，於左列時間、地點，販賣並交付第二級毒品甲基安非他命與己○○，並向己○○收取1,000元之價金。 1,000元 丙○○販賣第二級毒品，累犯，處有期徒刑伍年參月。扣案如附表三編號1所示之物沒收之；未扣案犯罪所得新臺幣壹仟元沒收之，於全部或一部不能沒收或不宜執行沒收時，追徵其價額。 2 110年7月17日15時35分許 臺中市○○區○○路○段000號四維國小捷運站前 己○○ 丙○○先後於110年7月17日11時12分許、11時47分許、13時26分許、14時26分許、14時29分許、14時33分許、14時46分許、14時47分許、15時34分許，以如附表三編號1所示之行動電話與己○○聯絡後，於左列時間、地點，販賣並交付第二級毒品甲基安非他命與己○○，並向己○○收取1,000元之價金。 1,000元 丙○○販賣第二級毒品，累犯，處有期徒刑伍年參月。扣案如附表三編號1所示之物沒收之；未扣案犯罪所得新臺幣壹仟元沒收之，於全部或一部不能沒收或不宜執行沒收時，追徵其價額。 3 110年7月19日17時30分許 臺中市○○區○○路○段000號四維國小捷運站前 己○○ 丙○○於110年7月19日12時31分許，以如附表三編號1所示之行動電話與己○○聯絡後，於左列時間、地點，由丙○○無償轉讓禁藥（無積極證據證明數量已達10公克以上）甲基安非他命與己○○施用。 無償轉讓 丙○○明知為藥藥而轉讓，累犯，處有期徒刑柒月。扣案如附表三編號1所示之物沒收之。 
附表二（丁○○部分）
編號 時間 (民國) 地點 販賣對象 販賣方式(新臺幣) 交易金額(新臺幣) 原判決主文 1 110年6月3日1時52分許 臺中市○○區○○巷00○0號己○○居所 己○○ 丁○○先後於110年6月3日0時44分許、1時50分許，以如附表三編號2所示之行動電話與己○○聯絡後，於左列時間、地點，販賣並交付第二級毒品甲基安非他命與己○○，並向己○○收取500元之價金。 500元 丁○○販賣第二級毒品，累犯，處有期徒刑伍年貳月。扣案如附表三編號2至3所示之物沒收之；未扣案犯罪所得新臺幣伍佰元沒收之，於全部或一部不能沒收或不宜執行沒收時，追徵其價額。 2 110年7月18日7時30分許 臺中市北屯區軍福七路與祥順路口之工地 己○○ 丁○○先後於110年7月18日6時55分許、7時29分許，以如附表三編號2所示之行動電話與己○○聯絡後，於左列時間、地點，販賣並交付第二級毒品甲基安非他命與己○○，並向己○○收取500元之價金。 500元 丁○○販賣第二級毒品，累犯，處有期徒刑伍年貳月。扣案如附表三編號2至3所示之物沒收之；未扣案犯罪所得新臺幣伍佰元沒收之，於全部或一部不能沒收或不宜執行沒收時，追徵其價額。 3 110年6月15日22時許 丁○○居所附近公園 田豐喜 丁○○先後於110年6月15日20時3分許、21時34分許、21時55分許，以門號0000000000號行動電話與田豐喜聯絡後，於左列時間、地點，販賣並交付第二級毒品甲基安非他命與田豐喜，並向田豐喜收取1,000元之價金。 1,000元 丁○○販賣第二級毒品，累犯，處有期徒刑伍年參月。扣案如附表三編號3所示之物沒收之；未扣案之犯罪所得新臺幣壹仟元沒收之，於全部或一部不能沒收或不宜執行沒收時，追徵其價額。 4 110年6月22日23時許 丁○○居所附近公園 田豐喜 丁○○先後於110年6月22日22時43分許、22時51分許、22時59分許，以如附表三編號2所示之行動電話與田豐喜聯絡後，於左列時間、地點，販賣並交付第二級毒品甲基安非他命與田豐喜，並向田豐喜收取1,000元之價金。 1,000元 丁○○販賣第二級毒品，累犯，處有期徒刑伍年參月。扣案如附表三編號2至3所示之物沒收之；未扣案犯罪所得新臺幣壹仟元沒收之，於全部或一部不能沒收或不宜執行沒收時，追徵其價額。 5 110年7月6日7時許 田豐喜居所附近之統一超商(原起訴書附表三編號5載為丁○○居所附近公園) 田豐喜 丁○○先後於110年7月6日6時44分許、6時56分許，以如附表三編號2所示之行動電話與田豐喜聯絡後，於左列時間、地點，販賣並交付第二級毒品甲基安非他命與田豐喜，並向田豐喜收取1,000元之價金。 1,000元 丁○○販賣第二級毒品，累犯，處有期徒刑伍年參月。扣案如附表三編號2至3所示之物沒收之；未扣案犯罪所得新臺幣壹仟元沒收之，於全部或一部不能沒收或不宜執行沒收時，追徵其價額。 6 110年7月9日23時許 丁○○居所附近公園 田豐喜 丁○○先後於110年7月9日22時37分許、22時47分許，以如附表三編號2所示之行動電話與田豐喜聯絡後，於左列時間、地點，販賣並交付第二級毒品甲基安非他命與田豐喜，並向田豐喜收取1,000元之價金。 1,000元 丁○○販賣第二級毒品，累犯，處有期徒刑伍年參月。扣案如附表三編號2至3所示之物沒收之；未扣案犯罪所得新臺幣壹仟元沒收之，於全部或一部不能沒收或不宜執行沒收時，追徵其價額。 
附表三
編號 扣案物品名稱 數量 備註 １ 小米廠牌行動電話(IMEI：000000000000000、000000000000000，含門號0000000000號SIM卡1張) 1支 被告丙○○所有，供本案聯絡販賣、轉讓毒品之用。 2 vivo廠牌行動電話(IMEI：000000000000000、000000000000000，含門號0000000000號SIM卡1張) 1支 被告丁○○所有，供本案聯絡販賣毒品之用。 3 分裝袋 1包 被告丁○○所有，供本案販賣毒品所用之物。 

附表四
編號 扣案物品名稱 數量 備註 1 甲基安非他命 2包 供被告丁○○自己施用之毒品，與本案犯罪無關。